【裁判字號】    97,家聲,1
【裁判日期】    970421
【裁判案由】    請求變更子女姓氏
【裁判全文】
臺灣宜蘭地方法院民事裁定               97年度家聲字第1號
聲  請  人  乙○○
法定代理人  丙○○
相  對  人  甲○○
上列當事人間請求變更子女姓氏事件，本院裁定如下：
    主    文
准聲請人乙○○（男，民國○○年○○月○日生，身分證統一編號：Ｚ
000000000號）之姓氏變更為母姓之「朱」姓。
聲請程序費用由聲請人負擔。
    理    由
一、按有下列各款情形之一，且有事實足認子女之姓氏對其有不
    利之影響時，父母之一方或子女得請求法院宣告變更子女之
    姓氏為父姓或母姓：(一)父母離婚者。(二)父母之一方或雙方死
    亡者。(三)父母之一方或雙方生死不明滿3年者。(四)父母之一
    方曾有或現有未盡扶養義務滿2年者，民法第1059條第5項定
    有明文。又姓氏屬姓名權而為人格權之一部分，具有社會人
    格之可辨識性，與身分安定及交易安全有關外，姓氏尚具有
    家族制度之表徵，故賦予父母之選擇權，惟因應情勢變更，
    倘有事實足認子女之姓氏對其有不利之影響時，父母之一方
    或子女自得請求法院宣告變更子女之姓氏為父姓或母姓。
二、本件聲請意旨略以：聲請人乙○○（男，民國81年12月4日
    生，身分證統一編號：Ｚ000000000號）為聲請人之母丙○○
    與相對人甲○○所生之長男，遂從相對人之姓氏，登記為「
    王」姓，惟相對人於83年間無故離家出走惡意遺棄聲請人之
    母，故聲請人之母乃向臺灣苗栗地方法院訴請判決准予相對
    人離婚，並請求對於聲請人權利義務之行使或負擔由丙○○
    任之，嗣經法院判決為有理由，並於93年1月27日確定，而
    聲請人自出生迄今均與母親共同生活，由母親負擔照顧之責
    ，相對人自91年3月起迄今即未再探視聲請人，亦未負擔聲
    請人之扶養費用，足認聲請人若變更為其母親之姓氏，較符
    合聲請人生活現況，對聲請人較為有利，若保留原來姓氏對
    聲請人顯有不利影響，爰依民法第1059條第5項第1款、第4
    款規定，聲請變更姓氏從母姓等語。
三、經查：聲請人主張之上開事實，業經聲請人提出戶籍謄本2
    份、臺灣苗栗地方法院92年度婚字第123號民事判決暨確定
    證明書1份在卷足憑，且為相對人所不爭執，況相對人於本
    院訊問時亦表明：「我在97年1月5日已經結婚了，但還沒有
    去辦結婚登記，我再婚配偶會再為我生兒育女，我同意乙○
    ○變更為母姓。」等語，是聲請人之主張堪信為真實。
四、本院審酌聲請人雖從父姓「王」姓，然出生迄今皆由其母親
    負擔照顧責任，相對人甲○○自91年3月起迄今即未再探視
    聲請人，亦未負擔聲請人之扶養費用，相對人長久未保護教
    養聲請人，與聲請人之關係業已疏離，故本院認保留原來姓
    氏對聲請人已有不利之影響，則聲請人之請求，核與前揭法
    條規定尚無不合，應予准許。
五、依非訟事件法第21條第1項前段，裁定如主文。
中    華    民    國    97    年    4    月    21    日
                  臺灣宜蘭地方法院家事法庭
                      法  官  蘇錦秀
以上正本與原本無異。
如不服本裁定，應於裁定送達後10日內向本院提出抗告狀（應附
繕本）。
中    華    民    國    97    年    4    月    21    日
                      書記官  邱淑秋


司法院資訊處製作；財團法人民間司法改革基金會備份。
